【裁判字號】    92,訴,138
【裁判日期】    920731
【裁判案由】    違反選舉罷免法等
【裁判全文】
臺灣新竹地方法院刑事判決                          九十二年度訴字第一三八號
    公  訴  人  臺灣新竹地方法院檢察署檢察官
                丁○○
右列被告等因違反公職人員選舉罷免法等案件，經檢察官提起公訴（九十一年度選偵
字第一五四號），本院判決如左：
    主  文
丁○○共同連續以強暴、脅迫使人行無義務之事，累犯，處有期徒刑捌月。
    事  實
一、丁○○曾因妨害自由案件，經本院於民國八十九年九月二十一日以八十九年度訴
    字第一二二號判決判處有期徒刑一年，確定後並於九十年十月二十九日執行完畢
    。緣丙○○（已另行審結）為九十一年六月八日新竹縣新豐鄉第十七屆中崙村村
    長選舉候選人，為求順利當選，而與新竹縣新豐鄉中崙村十鄰三二七號至三三三
    號「大囍宴社區」之社區管理委員會主任委員己○○、副主任委員戊○○（己○○、戊○○經檢察官另為不起訴處分）等人基於賄選之犯意聯絡及行為分擔，丙○○以新臺幣（下同）一千元之代價賄賂「大囍宴社區」選民，由戊○○估計「
    大囍宴社區」約有一百四十名選民，並由丙○○將現金十四萬元交由己○○點清
    後轉交戊○○保管。戊○○、己○○收得該十四萬元後，因考慮社區中有些人雖
    設籍於「大囍宴社區」，但實際上並不住於該處，二人遂決定將其中四萬元用以
    購買禮品，預備於六月七日晚上六時三十分舉行之端午節餐會中發送社區居民，
    並於投票前數日直至投票當日間之數日內，由戊○○在「大囍宴社區」內依照戶
    數內之選舉權人數發送賄款予具有選舉權之居民，要求投票予丙○○。於九十一
    年六月八日選舉結果揭曉後，丙○○落選，戊○○於當日晚上約六時許至丙○○
    上開住處，告知所交付之十四萬元中之四萬元用以購買禮品，且並未完全發送予
    社區居民。丁○○、乙○○（乙○○部分已另行審結）得知此消息後，為幫助丙○○討回賄款，基於概括犯意，於未告知丙○○之情況下，兩人於同年六月十四
    日晚間率同具有犯意聯絡之三位年籍姓名均不詳之成年男子至「大囍宴社區」管
    理委員會辦公室指責己○○、戊○○等人助選不力，要求戊○○退回前揭丙○○
    選所交付未發送完之四萬元，丁○○及乙○○並當場以摔椅、拍桌方式脅迫己○○、戊○○還錢，欲使其等行無義務之事，致己○○、戊○○心生畏懼，惟因該
    四萬元業已購買禮品發送而未歸還。丁○○及乙○○又於同月十八日晚上九時許
    與具有犯意聯絡之三位姓名年籍均不詳之成年男子至「大囍宴社區」警衛室，要
    求己○○、戊○○、甲○○出面解決，甲○○至警衛室後，丁○○強推甲○○身
    體，以此強暴方式逼迫甲○○在社區中庭高喊己○○、戊○○出面解決，己○○
    不敢出面而未到場，戊○○不知事情之嚴重性而下樓，丁○○見戊○○下樓時，
    隨即以手強推戊○○之身體並以腳踢戊○○之臀部，且與其他三位姓名年籍均不
    詳之成年男子共同圍毆戊○○（傷害部分未據戊○○提出告訴），丁○○並對戊○○嚇稱：若不還錢，將斬斷手腳，其不怕管訓，頂多關三年即出獄等語，乙○○則對戊○○嚇稱：若還錢即沒事等語，二人及其他不詳姓名年籍之成年男子並
    以此方式，強制戊○○，迫使其等行無義之事，致戊○○等人心生畏懼，但因四
    萬元業已購買禮品發還而未歸還，戊○○及己○○於翌日上午向警方自首並報案
    ，且提出預備供賄選但仍尚未發放出去之電風扇禮盒一盒、手提錄音機禮盒一盒
    而得悉上情，丁○○與乙○○等人並因此而未遂。
四、案經新竹縣警察局、法務部調查局新竹縣調查站移送臺灣新竹地方法院檢察署檢
    察官偵查起訴。
    理  由
一、訊據被告丁○○矢口否認係為丙○○討回賄款而至「大囍宴社區」脅迫戊○○等
    人還錢，辯稱：我六月十四日沒有去，六月十八日至「大囍宴社區」是去找我朋
    友「阿明」，從他家出來後看到很多人，不知道他們在做什麼，我那時酒醉，看
    到戊○○很不順眼，就去推他，也有踢他，但沒有說要斬斷手腳的話云云。經查
    ：
  （一）右揭事實，業據被告丁○○於警訊時坦白承認部分犯行，並據證人戊○○、
        己○○、甲○○、及「大囍宴社區」警衛歐明桂於警、偵訊中證述明確。被
        告於警訊時供陳：「我認識乙○○，是朋友關係。」、「（你為何與乙○○
        及另三名男子於九十一年六月十八日晚上二十一時許至新豐鄉中崙村大囍宴
        社區找戊○○？並毆打恐嚇戊○○：我不怕感訓，頂多三年就回來！我今天
        晚上八點還會再過來，如果不到錢，就砍斷你的一條腿？）因為乙○○說戊○○欠他錢我主動帶他去要錢。我只有推戊○○踢他一腳而已。」、「乙○○是於九十一年六月十八日在湖口鄉酒月酒餐廳吃飯時，只有說戊○○欠他
        錢。」等語（參九十一年度選他字第三七號卷第六七頁），其後於偵查中改
        稱：我是一個人找戊○○，我以前住過該處，蠻討厭他，當時路過該處，剛
        好看見乙○○開車進入，我就跟著進入，我有推戊○○，並且從後面踢他一
        下云云（參同上卷第七二頁），其本院訊問時又改稱：我去找阿明，在他家
        坐了一下，也沒做什麼，也沒說到話，從他家出來後看到戊○○，我看不順
        眼，就去推他，替別人打抱不平云云（參本院九十二年四月十一日訊問筆錄
        ），直至審理時再度更改供詞：當天沒有找到阿明，是經過現場看到人家爭
        執，當時不認識乙○○，可能是我喝醉酒有對他們動手動腳云云，數次供詞
        都不一致，令人難以採信。
  （二）遭被告丁○○毆打之證人戊○○於警、偵時證稱：「六月十八日晚上二十一
        時左右，乙○○、丁○○帶了三名不知名的年輕人到我社區警衛室，警衛通
        知我下樓後，丁○○和另一名年輕人就將我拉到一旁毆打我，隨後乙○○叫
        我把這四萬元賄款交出來，我向他解釋這筆錢已經買票及發送禮品給住戶了
        ，但他們並不接受，丁○○就恐嚇我說：『我不怕感訓，頂多三年就回來了
        』、『我今天晚上八點會再來，如果拿不到錢，就要砍斷你的一條腿』。」
        （參九十一年選他字第三七０號卷第十一頁）、「丙○○落選後當日下午六
        點我就去丙○○家，丙○○問我他的票為何那麼少，我告訴丙○○買票錢只
        發了十萬元，另四萬元買禮品一事，當時張上審叫我還四萬元，我還在他家
        吃飯，約晚上八點多回家，昨天乙○○一來就問我為何那麼久不還錢，我有
        被他的小弟用腳踢屁股，沒有受傷，且丁○○有恐嚇我，若不還錢要我一隻
        腳，：：」（參同上卷第四六頁）、「（丙○○落選後，於今年六月十四日
        晚上八時許，乙○○及丁○○有帶幾名男子去社區找你及己○○要求返還贊
        助晚會禮品之四萬元？）他們一來就向我要錢，沒有說要多少錢，我就說十
        四萬元已經拿去買票，只剩下四萬元，但是他馬上很生氣，丁○○拍桌子，
        乙○○摔桌子，他們二人氣呼呼的就離開了，：：」、「（第二次他們來的
        時候，丁○○有打你？）是。當時有一個拉我去旁邊，丁○○就踢我一腳，
        當時是三個人圍住我要打我。」、「丁○○說限我隔天晚上要還錢，否則要
        斬斷我的手腳。」（參同上卷第九三、九四頁）；而證人即六月十四日及同
        月十八日在場目睹之甲○○亦證述：「六月十四日晚上乙○○、張上審、丁○○攜械帶同數名不良份子約十人到本社區找主委、副主委後並邀請我到管
        委會辦公室，指責主委（己○○）、副主委（戊○○）助選不力無法使丙○○順利當選，要主委、副主委承擔後果並要求退回所有賄選經費。丁○○並
        恐嚇若不退回賄選經費就斬斷主委、副主委的手腳，並言明六月十八日要來
        拿回賄選經費。」、「據副主委說因為數目龐大而且都已經發放出去，故無
        法歸還。結果乙○○當場唆使丁○○等五人圍毆副主委，並撂下狠話若明日
        晚上八時還收不到該經費就要當場斬斷主委、副主委的手腳。」（參同上卷
        第十三頁背面、第十四頁）、「（你們在何處談？）在社區的警衛室的門口
        。之前他們有來第一次，是在管委會的門口。第一次是在六月十四日晚上八
        時許，是找主委及副主委，我也被邀請列席，他們是要來談錢的事情，說我
        們沒有全力助選，戊○○說他都已經發出去了，乙○○就說發出去也一樣，
        也要收回來。當時戊○○說錢已發光了，現在沒有錢，當時乙○○在發脾氣
        、摔椅子，丁○○拍桌子，就說他過二天來拿。」、「（第二次他們來的時
        候，乙○○有無在現場叫丁○○打戊○○？）當時丁○○叫我要把主委、副
        主委找出來，我剛開始不肯，說要保護他們，結果丁○○推我一把，強迫我
        要去找他們二人出來，他說若今天找不到他們，也要把我掛掉。當時他們強
        迫我在中庭叫主委及副主委下來，主委躲在裡面不敢出來，副主委就傻呼呼
        的出來。」、「（他們如何恐嚇戊○○？）丁○○說限他二天還賄選的錢，
        否則要斬斷主委及副主的手腳。但在恐嚇之前，丁○○有叫五六個人圍著打
        戊○○：：」、「乙○○在一旁說要還錢，說你看這個場面，你應該知道是
        什麼後果，他是帶頭的：：」（參同上卷第九十、九一頁）等語，核後與證
        人戊○○及己○○所證述之情節相符。另證人即「大囍宴社區」社區警衛歐
        明桂於警訊時證述：「（九十一年六月十四日晚上乙○○、丁○○有無到「
        大囍宴社區」？作何事？）當天晚上是我值班，乙○○與丁○○另夥同三名
        狀似不良少年的年輕人共乘一部車到我們社區指名要找管理委員會主委己○○、副主委戊○○、監委甲○○三人，我即幫他們以對講機聯絡，不久戊○○、甲○○即與乙○○等人在社區路邊談話。」、「沒聽到談話內容，只看
        到丁○○及不知名的年輕人口氣很兇對戊○○罵，並狀似要毆打蒲某，另丁○○有推戊○○並踢他。」等語（參九十一年度選偵字第一五四號卷第九十
        頁），其於偵查時亦稱：「（丁○○、乙○○二人於民國九十一年六月間去
        你們「大囍宴社區」找過戊○○等人幾次？）二次。」、「（為何警訊中僅
        說只有一次是九十一年六月十四日？）腦海記憶中是二次，一次是十四日，
        另一次是在選舉後好像是十八日的樣子，因為警察未問我去了幾次，他只問
        我第二次發生的事情。」、「（當晚丁○○、乙○○二人這兩次是一起來還
        是分開來？）都是一起來」、「丁○○有用腳踢他（戊○○），及其他不知
        名人士二人圍起來打。」等語（參同上卷第一五四至一五六頁）；雖證人戊○○、己○○及甲○○於本院訊問時亦翻異前詞，惟就被告丁○○恐嚇並毆
        打證人戊○○部分仍均證述一致（參本院九十二年五月五日訊問筆錄），是
        被告丁○○與乙○○率眾以強暴脅迫方式令他人還錢之事實，已堪認定，被
        告丁○○於本院訊問、審理時辯稱「去找阿明」云云，又無法提供該「阿明
        」之年籍資料以憑本院傳訊到庭作證，空言否認犯罪，殊無可採，事證明確
        ，應依法論科。
二、核被告丁○○所為，就對證人甲○○部分係犯刑法第三百零四條第一項之以強暴
    脅迫使人行無義務之事罪，就對證人戊○○、己○○部分，係犯刑法第三百零四
    條第二項、第一項之以強暴脅迫使人行無義務之事未遂罪。被告丁○○與共犯乙○○及三名年籍姓名不詳之成年男子間就強制及強制未遂犯行，有犯意聯絡及行
    為分擔，為共同正犯；另被告丁○○一強制未遂行為侵害被害人己○○、戊○○
    二人之法益，為想像競合犯，應依刑法第五十五條前段論以一罪；又被告丁○○
    多次強制及強制未遂犯行，時間緊接，方法相同，觸犯構成要件相同之罪，顯係
    基於概括犯意為之，為連續犯，依刑法第五十六條規定，論以連續強制既遂罪一
    罪。公訴人認被告丁○○等人逼迫甲○○叫戊○○等人出面暨脅迫戊○○等人還
    錢部分均僅成立強制未遂罪，尚有未洽。查被告曾因妨害自由案件，經本院判處
    有期徒刑一年確定，並於九十年十月二十九日執行完畢一情，有臺灣新竹地方法
    院檢察署刑案資料查註紀錄表及臺灣高等法院被告全國前案紀錄表各一份在卷可
    稽，其於執行徒刑完畢五年內再犯本件有期徒刑以上之罪，為累犯，依刑法第四
    十七條規定加重其刑，並遞加之。爰審酌選舉制度乃落實民主政治之最直接方式
    ，影響國家根基及人民權利至深且鉅，而賄選為敗壞選風之主要根源，金錢介入
    選舉嚴重戕害民主政治之根基，被告於丙○○落選後居然明目張膽率眾至行賄之
    社區欲討回賄款，目無法紀，並使整座社區陷於賄選暴力陰影下，及其犯罪手段
    、所生危害、犯後態度不佳等一切情狀，量處如主文所示之刑，以示懲儆。
據上論斷，應依刑事訴訟法第二百九十九條第一項前段，刑法第二十八條、第五十六
條、第三百零四條第一項、第四十七條、第五十五條，罰金罰鍰提高標準條例第一條
前段，判決如主文。
本案經檢察官許麗美到庭執行職務
中      華      民      國    九十二    年      七      月    三十一    日
                                臺灣新竹地方法院刑事第一庭
                                    審判長法  官  賴  淑  敏
                                          法  官  李  珮  瑜
              法  官  楊  麗  文
右正本證明與原本無異。
如不服本判決，應於判決送達後十日內向本院提出上訴狀( 應附繕本 )，上訴於
臺灣高等法院臺中分院。
                                          書記官  陳  秀  子
中      華      民      國    九十二    年      七      月    三十一    日
附錄：本案論罪科刑法條全文
刑法第三百零四條第一項、第二項
以強暴、脅迫使人行無義務之事或妨害人行使權利者，處三年以下有期徒刑、拘役或
三百元以下罰金。
前項之未遂犯罰之。


司法院資訊處製作；財團法人民間司法改革基金會備份。
